臺灣新竹地方法院民事裁定　九十一年竹簡字第四八二號
　　原　　　告　甲○○
　　送達代收人　朱昭璧
　　被　　　告　福灣企業股份有限公司
　　法定代理人　唐薩松
　　訴訟代理人　林添益
右當事人間確認本票債權不存在事件，本院裁定如左：
    主    文
原告之訴駁回。
訴訟費用由原告負擔。
    事實及理由
甲、聲明：
    確認本院民國九十一年二月八日九十一年度促字第二○六三號支付命令所載被告
    對原告債權於新台幣（下同）二十一萬五千九百二十五元及自九十年十一月十九
    日至清償日止，按年息百分之五計算之利息債權不存在。
乙、事實摘要：
一、原告主張：原告於九十一年二月間，接獲本院核發之九十一年度促字第二○六三
    號支付命令，載明被告持有原告共同簽發如附表所示之本票（下稱系爭本票）一
    紙，因原告並未簽發系爭本票，經向被告抗議，被告僅稱原告為人擔保汽車貸款
    ，而簽發系爭本票交付予被告，對於原告之抗議即置之不理。原告為維權益，隨
    即將本案交由林思銘律師之助理處理，豈料事隔將近半年，林律師及其所屬並未
    為原告聲明異議或採取任何法律行動，以致上開支付命令因而確定，其後被告則
    利用原告受託人之疏失向法院聲請強制執行。茲以原告從未簽發系爭本票且未擔
    保他人汽車借款，並不認識購車人即另一共同發票人邱德亮，又本票上之「甲○
    ○」、印文均非原告之簽名、印章，系爭本票係遭他人所偽造，依民事訴訟法第
    二百四十七條規定，原告有即受確認判決法律上之利益，爰依法訴請確認上開支
    付命令所載被告對原告債權於二十一萬五千九百二十五元及自九十年十一月十九
    日至清償日止，按年息百分之五計算之利息債權不存在等語，並提出本院九十一
    年度促字第二○六三支付命令及聲請書（均影本）各一件為證，及聲請調取九十
    一年度促字第二○六三號支付命令卷宗。
二、被告則以原告為訴外人邱德亮擔任汽車貸款之保證人，二人共同簽發系爭本票，
    及簽署消費者信用貸款約定書、聲明書等，此經被告公司對保人員謝治宏親自對
    保無訛，被告應依法負擔系爭本票之票據責任等語為辯，並提出附表所示本票、
    消費者信用貸款約定書、聲明書正本各一件為證，及聲請訊問證人謝治宏。
丙、法院之判斷：
一、原告主張被告以系爭本票為證，向本院聲請而獲准核發九十一年度促字第二○六
    三號支付命令：其上載明原告應於二十日內向被告清償二十一萬五千九百二十五
    元，及自九十年十一月十九日至清償日止，按年息百分之五計算之利息。原告於
    九十一年二月間接獲上開支付命令後，因委請代理人處理未果，致上開支付命令
    確定等事實，為被告所不爭執，並經本院依聲請調取九十一年度促字第二○六三
    號支付命令卷宗，查核相符，應認原告此部分之主張為真實。
二、原告復主張系爭本票上「甲○○」文字、印文均非原告之簽名、印章，應係他人
    所偽造，其得依民事訴訟法第二百四十七條規定，訴請確認前開已確定之支付命
    令所載債權不存在等語，本件應審究者，對於前開已確定之支付命令所載債權債
    務關係，可否另行提起消極確認之訴？茲論敘如下：
（一）按債務人對於支付命令未於法定期間提出異議者，支付命令與確定判決有同一
      之效力；又按原告之訴，起訴之訴訟標的為確定判決之效力所及者，法院應以
      裁定駁回之，民事訴訟法第五百二十一條、第二百四十九條第一項第七款各定
      有明文。次按支付命令與確定判決有同一之效力，凡確定判決所能生之既判力
      及執行力，支付命令皆得有之，當事人不得就該法律關係更行起訴，茲上訴人
      竟訴請確認上開抵押借款之債權債務關係不存在，並請求撤銷執行程序及塗銷
      抵押權登記，已屬無從准許，最高法院六十九年度台上字第二○二號判決參照
      ；又按被上訴人就其對上訴人之系爭一百十萬元貨款債權，依督促程序聲請台
      灣台北地方法院七十九年促字第三五一五號發給支付命令，上訴人收受後未於
      法定期間內提出異議，該支付命令已確定，自不許上訴人更行提起確認系爭貨
      款債權不存在之訴，最高法院八十二年度台上字第六一八號判決參照。
（二）查，被告以系爭本票為證，向本院聲請而獲准核發九十一年度促字第二○六三
      號支付命令，而原告之配偶張堂服於九十一年二月二十二日在原告戶籍地代為
      收受該支付命令，應認已合法送達原告，再因原告收受該支付命令後，未於法
      定期間內提出異議，致支付命令確定，本院遂於九十一年三月二十一日核發支
      付命令確定證明等事實，為兩造所不爭執，並有系爭本票、存證信函、支付命
      令送達證書、原告戶籍謄本附於九十一年度促字第二○六三號卷宗可稽，堪認
      上開支付命令依法業已確定屬實，揆諸前揭規定及說明，確定之支付命令與確
      定判決有同一之效力，是被告於聲請時所表明請求之標的即其給付請求權之存
      在有既判力，亦即被告就二十一萬五千九百二十五元之請求權存否，已受上開
      支付命令既判力所拘束，原告更行提起確認債權不存在之訴，於法未合，不應
      准許。至就系爭本票上「甲○○」、印文之真正與否，因受確定支付命令既判
      力效力所及，本院無從審認，附此敘明。
（三）原告另援引高法院八十三年台抗字第二二七號裁定為憑，認執票人依票據法第
      一百二十三條規定，聲請法院裁定許可對發票人強制執行，係屬非訟事件，此
      項聲請之裁定，及抗告法院之裁定，僅依非訟事件程序，以審查強制執行許可
      與否，並無確定實體上法律關係存否之效力，如發票人就票據債務之存否有爭
      執時，應由發票人提起確認之訴，以資解決云云，惟查本件被告係以系爭本票
      為據，向本院聲請與確定判決有同一效力之支付命令，非如原告所述之僅具形
      式確定力之本票裁定，原告上開所述，容有誤引，併此敘明。
四、從而，本件原告主張上開支付命令所憑之系爭本票上「甲○○」、印文均非原告
    之簽名、印章，依法訴請確認上開支付命令所載債權不存在，因上開支付命令業
    已合法送達，而原告未於法定期間提出異議而確定，兩造間就二十一萬五千九百
    二十五元之請求權存否，已受上開支付命令既判力所拘束，原告更行提起本件確
    認債權不存在之訴，於法未合，應予駁回。
五、本件判決之基礎已臻明確，兩造其餘攻擊、防禦方法及舉證，經本院審酌後，均
    與判決結果無影響，爰不一一予以論列，附此敘明。
六、結論：本件依民事訴訟法第四百三十六條第二項、第二百四十九條第一項第七款
    、第七十八條，裁定如主文。
中　　　華　　　民　　　國　　九十一　　年　　　九　　　月　　二十七　　日
                                    臺灣新竹地方法院新竹簡易庭
~B法　　　官　黃美文
右正本證明與原本無異。
如對本裁定抗告，須於裁定送達後十日內向本院提出抗告狀（須按他造當事人之人數
附繕本）。
~B法院書記官　洪木志
中　　　華　　　民　　　國　　九十一　　年　　　九　　　月　　三十　　日
附表：
┌───┬─────┬─────┬─────┬──────┬───┬──┐
│編　號│票據種類　│面      額│發　票　日│到　期　日　│發票人│備註│
│      │          │（新台幣）│          │            │      │    │
├───┼─────┼─────┼─────┼──────┼───┼──┤
│一    │本     票 │三十八萬元│九十年七月│九十年八月十│邱德亮│    │
│      │          │          │十一日    │九日        │甲○○│    │
└───┴─────┴─────┴─────┴──────┴───┴──┘
